---
title: "Analiza danych - projekt"
author: "Zuzanna Jachna, Zuzanna Miechowicz, Wiktoria Dobosz, Patryk Piotrowski"
date: "`r Sys.Date()`"
output:
  rmdformats::downcute:
    self_contained: true
    default_style: "light"
    downcute_theme: "default"
---

```{r setup, include=FALSE}
## Global options
knitr::opts_chunk$set(cache = TRUE)
library(tidyverse)
library(readr)
resort <- read_csv("hotele/Resort_hotels.csv")
city <- read_csv("hotele/City_hotels.csv")

```

# Wstęp
Rynek usług hotelarskich jest jednym z kluczowych sektorów branży turystycznej, którego funkcjonowanie zależy od wielu zróżnicowanych czynników, takich jak typ obiektu, jego lokalizacja, sezonowość popytu czy preferencje klientów. Zrozumienie mechanizmów wpływających na decyzje rezerwacyjne gości oraz identyfikacja czynników kształtujących ceny i popularność hoteli stanowi istotny element analizy rynku turystycznego, szczególnie w kontekście rosnącej konkurencji między obiektami miejskimi a resortowymi.

W niniejszym projekcie analizie poddano zbiór danych dotyczący rezerwacji hoteli, obejmujący takie zmienne jak: typ hotelu (resortowy lub miejski), datę rezerwacji, liczbę gości, długość pobytu, rodzaj pokoju, cenę za noc, oceny wystawiane przez gości, sezonowość rezerwacji oraz lokalizację obiektu. Zastosowanie narzędzi analitycznych w środowisku RStudio umożliwia zbadanie zależności pomiędzy tymi zmiennymi oraz identyfikację kluczowych wzorców zachowań rezerwacyjnych.

Celem projektu jest odpowiedź na wybrane pytania badawcze, które pozwolą lepiej zrozumieć strukturę popytu na różne typy hoteli oraz czynniki wpływające na decyzje klientów. W szczególności analizie poddane zostaną kwestie związane z określeniem, jakie zmienne mają największy wpływ na cenę za noc w hotelach resortowych i miejskich, jak lokalizacja wpływa na popularność obu typów obiektów, a także w jakich okresach rezerwacje występują najczęściej. Dodatkowo projekt pozwoli ustalić, które rodzaje pokoi są najczęściej wybierane, jakiej wielkości są typowe rezerwacje, oraz czy hotele resortowe cieszą się wyższymi ocenami niż hotele miejskie. Ważnym elementem analizy będzie również porównanie średniej długości pobytu w hotelach różnych typów.

Przeprowadzenie kompleksowej analizy wymienionych zagadnień umożliwi wyciągnięcie wniosków dotyczących preferencji klientów, kluczowych czynników cenotwórczych oraz różnic między hotelami resortowymi a miejskimi. Wyniki projektu mogą być wykorzystane zarówno do optymalizacji strategii zarządzania obiektami hotelowymi, jak i do pogłębienia ogólnej wiedzy na temat zachowań konsumentów w branży turystycznej.

## Cele projektu

1. Określenie, które zmienne mają największy wpływ na cenę za noc w hotelach resortowych i miejskich, z wykorzystaniem metod statystycznych i modeli regresyjnych.

2. Porównanie popularności typów hoteli (resortowych i miejskich) w oparciu o liczbę dokonanych rezerwacji.

3. Określenie typowej liczby gości w rezerwacji, poprzez analizę najczęściej występujących wielkości grup.

4. Porównanie średniej długości pobytu pomiędzy hotelami resortowymi a miejskimi.

5. Ocena różnic w średnich ocenach gości dla hoteli resortowych i miejskich, w celu ustalenia, który typ obiektów oceniany jest wyżej.


## Pytania badawcze

1.  Jakie zmienne mają największy wpływ na cenę za noc w hotalach resortowych i miejskich?

2.  Jak lokalizacja wpływa na popularność obu typów hoteli?

3.  W jakim okresie hotele są rezerwowane najczęściej?

4.  Jakie pokoje są rezerwowane najczęściej?

5.  Które hotele wybierane są częściej resort czy city?

6.  Ilu osobowe są najczęściej rezerwacje?

7. Jaki jest średni czas pobytu w hotelach resortowych a jaki w miejskich?

8. Czy hotele resortowe mają wyższe oceny od gości niż hotele miejskie?


## Opis Danych

Zbiór danych zawiera informacje o rezerwacjach w hotelach resortowych i miejskich. Dane obejmują takie zmienne jak: typ hotelu, data rezerwacji, liczba gości, długość pobytu, rodzaj pokoju, cena za noc, oceny gości oraz inne istotne informacje dotyczące rezerwacji i pobytu w hotelu. Dane zostały zebrane z różnych źródeł, w tym z systemów rezerwacyjnych hoteli oraz platform turystycznych.

zbiór danych zawiera 'r nrow(resort) + nrow(city) ' obserwacji i ' r ncol(resort) ' zmiennych dla hoteli resortowych oraz ' r ncol(city) ' zmiennych dla hoteli miejskich.

Lista najważniejszych zmiennych w zbiorze danych: 
- Typ hotelu (resortowy/miejski) 
- Data rezerwacji 
- Liczba gości 
- Długość pobytu 
- Rodzaj pokoju 
- Cena za noc 
- Oceny gości 
- Sezonowość rezerwacji 
- Lokalizacja hotelu

## Opis najważniejszych zmiennych: 
- Typ hotelu: Kategoryczna zmienna określająca, czy hotel jest resortowy czy miejski.
- Data rezerwacji: Zmienna datowa wskazująca dzień dokonania rezerwacji. - Liczba gości: Liczba osób objętych rezerwacją.
- Długość pobytu: Liczba nocy, na które dokonano rezerwacji.
- Rodzaj pokoju: Kategoryczna zmienna określająca typ zarezerwowanego pokoju (np. standardowy, deluxe, suite).
- Cena za noc: Numeryczna zmienna wskazująca koszt jednej nocy pobytu w hotelu. 
- Oceny gości: Numeryczna zmienna reprezentująca średnią ocen wystawionych przez gości po pobycie w hotelu. 
- Sezonowość rezerwacji: Zmienna określająca, w jakim okresie roku dokonano rezerwacji (np. sezon wysoki, sezon niski). 
- Lokalizacja hotelu: Kategoryczna zmienna określająca, gdzie znajduje się hotel (np.nad morzem, w centrum miasta).
<<<<<<< HEAD
<<<<<<< HEAD

<<<<<<< HEAD
<<<<<<< HEAD
Test test sos pomidorowy
działa?
=======
>>>>>>> 3c18a17bc77a5adb5a94150e15b4df5860733535
=======
=======
=======

# 2. Analiza braków danych

>>>>>>> 7069d2eda098af1d714ad0dd7b224b4d2b7c2d90
```{r}
>>>>>>> c5dd3576bb98c901f72fdbc4e67b85205a7ad50a
library(VIM)

library(readr)
City_hotels <- read_csv("hotele/City_hotels.csv")
View(City_hotels)

library(readr)
Resort_hotels <- read_csv("hotele/Resort_hotels.csv")
View(Resort_hotels)

library(dplyr)
City_hotels$ID <- "city"
Resort_hotels$ID <- "resort"

Hotels <- rbind(City_hotels, Resort_hotels)
View(Hotels)
```

```{r}
VIM::aggr(City_hotels, col=c('navyblue','red'), numbers=TRUE, sortVars=TRUE, labels=names(City_hotels), cex.axis=.7, gap=3, ylab=c("Procent braków danych","Wzorzec braków danych"))
```
```{r}
VIM::aggr(Resort_hotels, col=c('navyblue','red'), numbers=TRUE, sortVars=TRUE, labels=names(Resort_hotels), cex.axis=.7, gap=3, ylab=c("Procent braków danych","Wzorzec braków danych"))
```
<<<<<<< HEAD

<<<<<<< HEAD
VIM::aggr(Resort_hotels, col=c('navyblue','red'), numbers=TRUE, sortVars=TRUE, labels=names(Resort_hotels), cex.axis=.7, gap=3, ylab=c("Procent braków danych","Wzorzec braków danych")) 
>>>>>>> 97558c546f528e7eb43e6a75cd6b5a672e0b3e30
=======
>>>>>>> c5dd3576bb98c901f72fdbc4e67b85205a7ad50a
=======
>>>>>>> 7069d2eda098af1d714ad0dd7b224b4d2b7c2d90
